【裁判字號】    97,訴,3114
【裁判日期】    980820
【裁判案由】    公司法
【裁判全文】
臺北高等行政法院裁定
                                      97年度訴字第3114號
                              .
原      告  凌越科技股份有限公司
代  表  人  甲○○
訴訟代理人  張睿文  律師
被      告  科學工業園區管理局
代  表  人  乙○○（局長）住同上
訴訟代理人  魏妁瑩  律師
            王師凱  律師
上 一 人
複代理人    鍾詩敏  律師
上列當事人間因公司法事件，原告不服行政院國家科學委員會中
華民國97年10月17日台會訴字第0970052043號訴願決定，提起行
政訴訟。本院裁定如下︰
    主  文
原告之訴駁回。
訴訟費用由原告負擔。
    理  由
一、按「法人、中央及地方機關、非法人之團體，應由其代表人
    或管理人為訴訟行為。」、「當事人書狀，除別有規定外，
    應記載左列各款事項：……二有法定代理人、代表人或管理
    人者，其姓名、性別、年齡、身分證明文件字號、職業、住
    所或居所及其與法人機關體之關係。」、「原告之訴，有左
    列各款情形之一者，行政法院應以裁定駁回之。但其情形可
    以補正者，審判長應定期間先命補正：……四原告或被告未
    由合法之法定代理人、代表人或管理人為訴訟行為者。……
    」行政訴訟法第27條第1 項、第57條第2 款、第107 條第1
    項第4 款分別定有明文。次按「董事長對內為股東會、董事
    會及常務董事會主席，對外代表公司。……」公司法第208
    條第3 項前段亦定有明文。
二、本件事實概要略以，緣原告於民國97年3 月21日召集97年度
    第2 次董事會，由原告當時之董事長鄭敬齡擔任會議主席，
    鄭敬齡於主持該次董事會至報告案第2 案時，因原告其他董
    事范邦宇提議變更議程，要求解任董事長、副董事長、總經
    理、財會部主管暨發言人，並改選董事長，鄭敬齡遂暫時離
    席並與個別出席董事至場外協調，於場外協調不成後，進入
    董事會會場宣布散會。原告其他在場之董事於鄭敬齡宣布董
    事會散會後，共同推選董事楊偉宏擔任主席繼續主持該次董
    事會，處理范邦宇董事變更議程之提議，並續行決議解任鄭
    敬齡之董事長職務並改選甲○○為董事長。嗣原告於97 年3
    月25日以凌字第97016 號函向被告申請公司負責人變更登記
    ，案經被告以97年5 月23日園商字第0970014147號函（下稱
    原處分）駁回原告之申請。原告不服，提起訴願，經遭駁回
    ，遂提起本件行政訴訟，並聲明求為判決：(1)訴願決定及原
    處分均撤銷；(2)被告對於原告於97年3 月25日申請公司負責
    人變更登記應為准予變更登記之行政處分；(3)訴訟費用由被
    告負擔云云。
三、查本件原告以凌越科技股份有限公司名義於97年12月15日向
    本院提起本件行政訴訟，核其起訴狀所列之原告代表人係甲
    ○○，惟經被告抗辯依原告最新公司變更登記表，於「三代
    表公司負責人」欄所載為鄭敬齡，「董事、監察人或其他負
    責人名單」欄所載之董事長亦為鄭敬齡等情，有原告變更登
    記表、被告陳報之原告最新變更事項登記卡謄本、被告97年
    10月24日園商字第0970030245號函、原告變更登記表影本等
    件附本院卷可參（參見本院卷第83、84、111 至116 頁），
    可見原告起訴時及現登記代表人係鄭敬齡。又原告並未提出
    甲○○確係原告合法代表人之相關證明文件以實其說，原告
    所委任訴訟代理人於本院審理時亦陳明其現無原告公司大章
    ，無法補正等語，可見原告起訴時合法之代表人應為鄭敬齡
    ，並非甲○○。則原告既以公司名義提起本件行政訴訟，即
    應以合法之代表人即鄭敬齡為之始合法。本件原告卻以非登
    記代表人之甲○○提起本件行政訴訟，其起訴法定程序已有
    未合，依上開之規定應予駁回。至本院未先以裁定令原告補
    正，係因本院認本件情形屬不能補正，蓋原告雖於97年3 月
    25日向被告申請變更公司負責人之登記，惟案經被告以原處
    分否准原告之申請，是原告之代表人仍為鄭敬齡，且原告業
    於97年10月24日向被告申請改選全體董監事並選任鄭敬齡為
    董事長等情，此有上揭原告變更登記表影本及原處分在卷可
    按，是甲○○以其為原告代表人名義提起訴訟，即有原告未
    由合法之代表人為訴訟行為之情事，又原告訴訟代理人於訴
    訟中亦肯認原告未於行政訴訟委任書蓋章之情形係無法補正
    ，故本件已無命補正之必要，從而，揆之首揭說明，原告凌
    越科技股份有限公司未由合法之代表人為訴訟行為，即屬於
    法不合，應予駁回。
四、本件原告起訴既屬不合法而應予駁回，至兩造其餘實體上之
    主張及陳述，即無再予審究之必要，併此敘明。
五、依行政訴訟法第107 條第1 項第4 款、第104 條、民事訴訟
    法第95 條 、第78條，裁定如主文。
中    華    民    國    98    年    8     月    20    日
                   臺北高等行政法院第四庭
                             審判長法  官  鄭小康
                                   法  官  林妙黛
                                   法  官  陳秀
上為正本係照原本作成。
如不服本裁定，應於送達後10日內向本院提出抗告狀（須按他造
人數附繕本）。
中    華    民    國    98    年     8    月   20     日
                                   書記官  楊子鋒


司法院資訊處製作；財團法人民間司法改革基金會備份。
